臺灣高等法院民事裁定
110年度抗更一字第15號
抗  告  人  弋果文化事業股份有限公司

法定代理人  孫瑞芬  
代  理  人  陳鄭權律師
            王建偉律師
上列抗告人與相對人林光明間請求假扣押事件，抗告人對於中華
民國109年10月27日臺灣新竹地方法院109年度裁全字第90號裁定
提起抗告，經最高法院第一次發回更審，本院裁定如下：
    主  文
原裁定廢棄。
相對人在原法院之聲請駁回。
聲請及抗告費用均由相對人負擔。
    理  由
按假扣押，非有日後不能強制執行或甚難執行之虞者，不得為
  之。且請求及假扣押之原因應釋明之；前項釋明如有不足，而
  債權人陳明願供擔保或法院認為適當者，法院得定相當之擔保
  ，命供擔保後為假扣押，民事訴訟法第523條第1項、第526條
  第1項、第2項分別定有明文。故債權人聲請假扣押，就其請求
  及假扣押之原因均應加以釋明，僅於釋明有所不足，而債權人
  陳明願供擔保或法院認為適當者，法院始得定相當之擔保，命
  供擔保後為假扣押(最高法院110年度台抗字第348號裁定意旨
  參照）。
本件相對人聲請意旨略以：伊為助抗告人辦理增資擴大營業，
  委請第三人呂健強於民國106年10月至107年1月間將投資款人
  民幣3,400萬元（下稱系爭投資款，折合新臺幣為1億4,711萬8
  ,000元）匯入第三人江蘇弋果教育信息諮詢有限公司（下稱江
  蘇弋果公司）南京銀行秦淮支行帳戶。嗣因抗告人增資不符法
  令，伊多次向抗告人索還系爭投資款未果，爰依民法第179條
  、第184條規定，請求相對人返還系爭投資款。因抗告人之實
  收資本僅新臺幣（下同）1億元，與系爭投資數額相差懸殊，
  且抗告人法定代理人自承因資金無法到位，仍有資金缺口，又
  抗告人董監事持股於108年9月25日全數變更，恐伊之債權日後
  有不能執行或甚難執行之虞，願供擔保以代釋明，聲請就相對
  人所有財產在1億4,711萬8,000元範圍內予以假扣押。原法院
  依相對人之聲請，准相對人供擔保4,904萬元後，就抗告人之
  財產範圍內1億4,711萬8,000元為假扣押。抗告人不服提起抗
  告，請求廢棄原裁定等語。
抗告意旨略以：呂健強係受相對人抑或第三人林光清所託匯款
  ；相對人究為投資伊，還是江蘇弋果公司，均有未明。又伊未
  與相對人洽談投資，亦未曾收受相對人投資款，自無返還該投
  資款之理。再者，相對人聲請執行假扣押後，已扣押伊之財產
  1億8,464萬6,614元，可見伊並非無資力清償。相對人並未提
  出證據釋明本件有何日後不能強制執行或甚難執行之虞，原裁
  定准相對人供擔保後為假扣押，與法尚有未合等語。
經查：
　㈠相對人主張伊得依民法第179條、第184條規定，請求抗告人
    返還1億4,711萬8,000元，業據提出投資合作協議書、中國
    建設銀行客戶回單、證明書、來往通行證、電子郵件、存證
    信函、律師函、抗告人覆函等件為證(見原法院卷第9至36頁
    ）。且相對人已對抗告人提起訴訟，經原法院以109年度重
    訴字第217號審理一節，有起訴狀附卷可佐（見本院卷第255
    至258頁），堪認相對人主張對抗告人有債權存在之事實，
    已有相當之釋明。 
  ㈡關於假扣押之原因部分，相對人固提出通訊軟體對話紀錄、
    商工登記公示資料查詢資料（見原法院卷第37至41、43至46
    頁），主張抗告人之資力不足以清償債務云云。惟查：
　⒈抗告人所有之新竹市○○路0段00號1至7樓房地（下稱系爭房地
    ）經原法院民事執行處委託昇揚不動產估價師聯合事務所鑑
    定後，價值為1億6,489萬8,695元(已扣除土地增值稅），有
    鑑定報告附卷可參（見本院卷第181至222頁）。而抗告人就
    系爭房地於104年10月20日設定1億4,400萬元最高限額抵押
    權予合作金庫商業銀行股份有限公司（下稱合庫銀行）後，
    並未再為任何之處分或設定負擔，亦有土地、建物登記謄本
    附卷可稽（見本院卷第223至239頁）。又前開最高限額抵押
    權所擔保之債務餘額現僅剩2,430萬2,198元，有合庫銀行新
    竹科學園區分行扣押債權陳報或聲明異議狀、本院公務電話
    紀錄存卷可佐（見本院卷第163、251頁），是實難認抗告人
    有浪費財產、增加負擔或就財產為不利之處分之情形。
  ⒉次查，相對人持原法院裁定聲請假扣押執行結果，扣得抗告
    人之中國信託商業銀行股份有限公司（下稱中信銀行）新竹
    分行存款1,006萬8,964元、中信銀行六家庄分行美金存款1
    萬6,387.3元，人民幣存款51萬1,132.27元、合庫銀行新竹
    科學園區分行存款83萬6,505元、玉山銀行竹科分科存款4,7
    85元、人民幣存款96.44元，有中信銀行109年11月19日中信
    銀字第109224839294724、109224839294730號函、合庫銀行
    新竹科學園區分行扣押債權陳報或聲明異議狀、玉山銀行個
    金集中部109年11月26日玉山個（集中）字第1090141949號
    函、本院公務電話紀錄附卷可佐（見本院卷第161至164、25
    1頁），可見相對人扣得之系爭房地及抗告人存款，合計已
    逾本件假扣押保全之債權金額1億4,711萬8,000元，且抗告
    人尚有其他財產即逸果文化事業股份有限公司股份37萬2,00
    0股、汽車2輛，亦有全國財產稅總歸戶財產查詢清單在卷可
    參（見原法院執行卷未編頁碼），堪認抗告人現存財產超過
    相對人欲保全之債權，尚無瀕臨無資力之情形，或有與相對
    人債權相差懸殊，將無法或不足清償滿足該債權之情形，依
    上開說明，不足認相對人就抗告人有日後不能強制執行或甚
    難執行之虞者，已為釋明。
  ⒊再者，英屬開曼群島商弋果國際教育集團（開曼）股份有限
    公司於108年12月間經經濟部投資審議委員會審定通過投資
    抗告人，並承讓抗告人國內股東股份972萬910股，有該委員
    會108年12月13日經審一字第10800379590號函附卷可佐（見
    本院抗字卷第147頁），抗告人因此變更登記董監持股數額
    為0股，亦有經濟部108年12月25日經授中字第10833790790
    號函檢附公司變更登記表存卷可參（見本院抗字卷第151至1
    55頁）。相對人以抗告人董監持股均為0為由，即主張抗告
    人為無資力云云，委無足取。
　⒋此外，相對人復未就抗告人有何浪費財產、增加負擔或就財
    產為不利益處分，致無資力而不能強制執行，或抗告人將移
    住遠方、逃匿無蹤、隱匿財產等甚難執行之虞之假扣押原因
    予以釋明。　　
  ㈢綜上，相對人固已釋明本件假扣押之請求，卻就抗告人有日
    後不能強制執行或甚難執行之虞之假扣押原因未能釋明，相
    對人雖陳明願供擔保，然尚不能以代釋明，揆諸前揭說明，
    相對人假扣押之聲請，於法即有不合，不應准許。原裁定准
    予本件假扣押，自有未洽。是抗告人指摘原裁定不當，聲明
    廢棄，為有理由。爰由本院予以廢棄改判如主文第2項所示
    。
據上論結，本件抗告為有理由，爰裁定如主文　
中　　華　　民　　國　　110 　年　　8 　　月　　6 　　日
                  民事第五庭    
                      審判長法  官  賴劍毅
                            法  官  洪純莉
                            法  官  陳君鳳
正本係照原本作成。
本裁定除以適用法規顯有錯誤為理由外，不得再抗告。如提起再
抗告，應於收受送達後10日內委任律師為代理人向本院提出再抗
告狀。
中　　華　　民　　國　　110 　年　　8 　　月　　9 　　日

  　　　　　　　　　　　　　書記官  郭姝妤